【裁判字號】    89,訴,114
【裁判日期】    890711
【裁判案由】    偽造文書等
【裁判全文】
臺灣桃園地方法院刑事判決                          八十九年度訴字第一一四號
    公  訴  人    臺灣桃園地方法院檢察署檢察官
    被      告    丁○○
    共      同
    選任辯護人    癸○○
右列被告因偽造文書等案件，經檢察官提起公訴（八十八年度偵字第一０四六號），
本院判決如左：
        主  文
丁○○連續行使偽造私文書，足以生損害於公眾及他人，處有期徒刑伍月。緩刑貳年
。
戊○○無罪。
       事  實
一、丁○○於民國（下同）八十五年五月間自乙○○手中接掌位於桃園縣桃園市○○
    路九五八之一號兆玉實業股份有限公司（下稱兆玉公司）之經營權，實際負責兆
    玉公司之營運管理，兆玉公司之股東共有丁○○、戊○○、甲○○、庚○○、己○○、陳良榮、李建毅、吳兆偉等九人；董事為丁○○、戊○○、甲○○等三人
    ，丁○○基於概括之犯意，明知股東甲○○並無申請召開股東會，竟透過不知情
    之公司會計丙○○委託不知情之會計事務所人員辛○○，依照一般自行召開股東
    會之程序，於八十五年十月三十日、十一月十三日偽造甲○○向台灣省政府建設
    廳申請自行召開股東會之申請函，並由丙○○將甲○○、乙○○、壬○○等放在
    公司之印章交由辛○○，由辛○○盜用甲○○之印章完畢後，再由辛○○依照召
    開股東會程序向台灣省政府建設廳申請，復於八十五年十二月七日委託不知情之
    辛○○偽造兆玉公司股東臨時常會議記錄及董事會議事錄並盜用甲○○、乙○○
    、壬○○之印章；及於八十五年十二月二十三日偽造兆玉公司變更登記申請書，
    並盜用壬○○、乙○○、甲○○之印章完畢後，向台灣省建設廳申請變更登記程
    序，向台灣省建設聽辦理變更登記，均使不知情之台灣省政府建設廳承辦人員將
    上開不實之事項，登載於渠職務上制成之公司登記卡上，均足以生損害甲○○、
    乙○○、壬○○及未出席會議之股東或董事於及主管機關就營利事業管理之正確
    性。
二、案經被害人壬○○、乙○○訴由臺灣桃園地方法院檢察署檢察官偵查起訴。
        理  由
壹、有罪部分：
一、右揭事實，業據被告丁○○坦承不諱，核與告訴人壬○○、乙○○指述情節相符
    ，且經證人丙○○、辛○○、甲○○到庭證述甚詳，復有偽造之申請函、會議紀
    錄影本在卷可稽，本案事証明確，被告犯行堪以認定，應依法論科。
二、核被告丁○○所為係犯第二百十六條、第二百十條行使偽造私文書罪、第二百十
    四條使公務員登載不實罪。被告利用不知情之丙○○、辛○○偽造私文書、行使
    偽造之私文書、使公務員登載不實為間接正犯。被告盜用乙○○、壬○○、甲○○印文之行為為其偽造私文書之部分行為，不另論罪。被告偽造私文書之行為，
    已為其高階之行使行為所吸收，不另論罪。被告先後多次行使偽造私文書、使公
    務員登載不實之犯行，時間緊接，犯罪構成要件相同，顯係基於概括犯意為之，
    均為連續犯，均分別以一罪論，均應依法加重其刑。被告所犯行使偽造私文書罪
    、使公務員登載不實罪、行使業務上登載不實罪間，有方法結果之牽連關係，為
    牽連犯，從一重之行使偽造私文書罪處斷。公訴人雖未就被告偽造甲○○申請之
    召集股東會申請函之犯行於本案提起公訴，然此部分與起訴部分有連續犯及牽連
    犯之裁判上一罪之關係，為起訴之效力所及，本院自得併予審判。爰審酌被告犯
    罪之動機、手段、目的、犯罪後態度及所生危害，量處如主文所示之刑。末查被
    告丁○○前未曾受有期徒刑以上刑之宣告，有卷附台灣桃園地方法院檢察署刑案
    資料查註紀錄表及台灣高等法院被告全國前案記錄表各乙紙為憑，經此科刑教訓
    ，當已知所警惕，無再犯之虞，本院認所科之刑以暫不執行為適當，併分別予宣
    告緩刑二年，以啟自新。
三、公訴意旨另以：丁○○、戊○○（詳見後述）原係於八十五年六月三日擔任兆玉
    公司之董事長、董事。同年十一月間，依原董事乙○○所簽訂之契約，於將兆玉
    公司之主要生財器具十八項及其備用零件透過香港曠鴻公司運送出賣予大陸上海
    東風摩斯控制索有限公司，並派遣不知情之兆玉公司經理庚○○至大陸作調整、
    試陣及協助驗收之工作後，竟共同意圖為自己不法之所有，將由此獲得美金五八
    ０六五七元（折合新台幣約一千八百五十餘萬元）之價款，派不知情之兆玉公司
    一柳姓小姐親至香港押匯，並將該業務上持有之款項易為所有而匯入丁○○世華
    銀行桃園分行之帳戶內，因認被告丁○○涉有刑法第三百三十六條第二項業務侵
    占罪嫌云云。（一）證人丙○○即兆玉公司會計對於本院詢問：「你們公司支付
    金錢，在八十五年間用丁○○名下帳戶作你們公司支付之帳冊」，「實際跳票是
    八十五年十一月，在八十五年十月即用丁○○之帳戶」；「公司有賣給大陸一批
    貨，這些貨款有無進入丁○○帳戶」，「是入丁○○另一家公司名義，來接收此
    款項，是龍珠公司」；「後來這些款項有無回到兆玉公司」，「有支付兆玉公司
    對外應付貨款，因兆玉公司當初無法調度金錢，均是丁○○來調度」；「當初兆
    玉公司賣給大陸公司的貨款有無入公司」，「沒有，因要借ＬＣ，兆玉無法借，
    因此以龍珠公司之名義借ＬＣ，後來這筆款項，用龍珠公司支票開給兆玉公司廠
    商應付帳款，因此賣給大陸東風公司之貨款有進入龍珠公司，來支付兆玉貨款」
    ；「兆玉用龍珠公司來支付應付款項」，「是」；「兆玉與龍珠之帳冊如何區分
    」，「入龍珠公司我們會作普通墊款，資金流通我有記載明確，有作帳」（詳見
    本院八十九年三月十七日、四月十八日訊問筆錄），可知被告丁○○接手兆玉公
    司後，兆玉公司之應收及應付款項，均是透過丁○○或龍珠公司之名下帳戶來進
    行，而會計丙○○均會記載明確，以釐清彼此間之債權債務關係。（二）且告訴
    人乙○○對於本院詢問「公司跳票後，公司債權債務如何收取支付」，「均是丁○○來承擔」（詳見本院八十九年二月二十二日訊問筆錄）。告訴人亦不否認被
    告丁○○承擔兆玉公司之債權債務，因此被告有權對於兆玉公司之應收帳款作處
    理，以作為以其名下支付兆玉公司應付帳款之資金。綜上所述，被告丁○○所辯
    ，並無侵占公司出售機器予大陸東風公司之應收款項，應可採信。此外，復查無
    其他積極證據足資證明被告丁○○有任何違反刑法三百三十六條第二項之犯行，
    自不能證明被告丁○○此部份犯罪，然公訴人認此部份犯行與前揭犯罪事實具有
    牽連犯裁判上一罪之關係，遂不另為無罪之諭知。
貳、無罪部分：
一、公訴意旨略以：丁○○（詳見前述）、戊○○原係於八十五年六月三日擔任兆玉
    公司之董事長、董事。同年十一月間，依原董事乙○○所簽訂之契約，戊○○原
    係於八十五年六月三日擔任兆玉公司之董事，同年十一月間，依原董事乙○○所
    簽訂之契約，於將兆玉公司之主要生財器具十八項及其備用零件透過香港曠鴻公
    司運送出賣予大陸上海東風摩斯控制索有限公司，並派遣不知情之兆玉公司經理
    庚○○至大陸作調整、試陣及協助驗收之工作後，竟共同意圖為自己不法之所有
    ，將由此獲得美金五八０六五七元（折合新台幣約一千八百五十餘萬元）之價款
    ，派不知情之兆玉公司一柳姓小姐親至香港押匯，並將該業務上持有之款項易為
    所有而匯入丁○○世華銀行桃園分行之帳戶內；八十五年十二月七日，丁○○、
    戊○○二人再盜用甲○○、乙○○、壬○○等之印章偽造臨時常會議事錄，以選
    任壬○○、乙○○、甲○○為董事，吳建基為監察人，增加資本六百萬元，並將
    該不實之內容向台灣省政府建設廳為申請公司變更登記，足生損害於壬○○等人
    。因認被告戊○○涉有刑法第二百十六條、第二百十條、第二百十四條、第三百
    三十六條第二項之罪嫌。
二、按犯罪事實應依證據認定之，無證據不得推定其犯罪事實，又不能證明被告犯罪
    者，應諭知無罪之判決，刑事訴訟法第一百五十四條、第三百零一條第一項定有
    明文。所謂認定犯罪事實之證據，係指足以認定被告確有犯罪行為之積極證據而
    言，該項證據自須適合於被告犯罪事實認定，始得採為斷罪資料。又苟未能發現
    相當證據，或證據不足以證明，自不能以推測或擬制之方法，以為裁判基礎，亦
    分別有最高法院二十九年度上字第三一０五號及同院四十年度台上字第八六號判
    例意旨可資參照。
三、訊據被告被告戊○○否認右揭犯行，辯稱：伊僅是陪其丈夫丁○○到兆玉公司，
    並無接觸公司業務，公司之事務完全不知情，並無侵占、偽造文書等犯行等語。
四、經查：（一）證人丙○○即兆玉公司會計對於本院詢問：「戊○○有無在公司擔
    任何工作」，「無」；「有無見到洪女對公司業務插手或對公司業務作決策」，
    「沒有，是丁○○生病後，來公司時洪女才來公司」；「他來公司作什麼」，「
    公司運作他未插手，只純粹處理柯的法律問題」（詳見本院八十九年六月九日訊
    問筆錄），從兆玉公司會計丙○○之證詞可知，被告戊○○雖掛名為兆玉公之董
    事，然對於兆玉公司之業務完全不知情及未插手，完全是伊丈夫丁○○生病後，
    其才因照顧丁○○而陪同前往公司而已。（二）共同被告丁○○對於本院詢問：
    「兆玉公司是否均是你在負責」，「執行我負責」；「你太太在公司作什麼」「
    他沒有作什麼，均是我在負責」（詳見本院八十九年六月九日訊問筆錄），可知
    被告乃因其丈夫丁○○接手兆玉公司，而自原董事長壬○○、董事乙○○更名登
    記渠等為董事長及董事而已，其實際上並無經手公司業務，只是掛名董事。故被
    告戊○○所辯，並無業務侵占及偽造文書應可採信。此外復查無其他積極證據足
    資證明被告戊○○有任何違反刑法三百三十六條第二項、第二百十六條、第二百
    十條、二百十四條之犯行，自不能證明被告戊○○犯罪，應為無罪之諭知。
據上論斷，應依刑事訴訟法第二百九十九條第一項前段、第三百零一條第一項，刑法
第五十六條、第二百十六條、第二百十條、第二百十四條、第五十五條、第七十四條
第一款，罰金罰鍰提高標準條例第一條前段，判決如主文。
本案經檢察官魏雯祈到庭執行職務。
中      華      民      國       八十九     年    七    月      十一    日
                                臺灣桃園地方法院刑事第二庭
                                      法  官  張  益  銘
右正本證明與原本無異。
如不服本判決，應於判決送達後十日內向本院提出上訴狀( 應附繕本 )，上訴於
臺灣高等法院。
                                    書記官   黃文琪
中        華        民        國   八十九   年   七   月    十三    日
附論罪科刑依據之法條：
刑法第二百十六條、第二百十條、第二百十四條
刑法第二百十六條
行使第二百十條至第二百十五條之文書者，依偽造、變造文書或登載不實事項或使登
載不實事項之規定處斷。
刑法第二百十條
偽造、變造私文書，足以生損害於公眾或他人者，處五年以下有期徒刑。
刑法第二百十四條
明知為不實之事項，而使公務員登載於職務上所掌之公文書，足以生損害於公眾或他
人者，處三年以下有期徒刑、拘役或五百元以下罰金。


司法院資訊處製作；財團法人民間司法改革基金會備份。
